臺灣高等法院臺南分院民事判決
111年度再易字第6號
再審  原告  高祥惟  
訴訟代理人  裘佩恩律師
            蘇泓達律師
            莊佳蓉律師
複  代理人  戴龍律師
再審  被告  高依秀  
訴訟代理人  蕭麗琍律師
上列當事人間請求遷讓房屋事件，再審原告對於中華民國 110年
 12 月 22 日本院 110 年度上易字第 193 號確定判決提起再審
之訴，本院於 111 年 10 月 12 日言詞辯論終結，判決如下：
    主  文
再審之訴駁回。
再審訴訟費用由再審原告負擔。
    事實及理由
一、本件再審原告係就本院 110 年度上易字第 193 號民事確定
    判決（下稱原確定判決），主張有民事訴訟法第 496 條第1
     項第 1 款適用法規顯有錯誤事由，向本院提起再審之訴，
    依同法第 499 條第 1 項之規定，專屬本院管轄；又再審原
    告係於民國（下同） 110 年 12 月 27 日收受原確定判決
    ，有送達證書附於本院前審卷可參，其於 111 年 1 月25 
    日具狀向本院提起本件再審之訴，並未逾民事訴訟法第500 
    條第 1 項所規定 30 日之不變期間，合先敘明。
二、再審原告主張：伊於多年前將伊所有臺南市○○區○○街00 號
    之 0 房屋（下稱系爭房屋）無償借予胞姐即再審被告使用
    ，嗣因自己需用該屋請求返還未果，乃訴請再審被告返還，
    經本院 110 年度上易字第 193 號民事確定判決（下稱原確
    定判決）以伊就系爭房屋及其坐落基地與高清火等有互易合
    意，高清火有權占有系爭房屋，再審被告係向高清火承租系
    爭房屋屬有權占有為由，駁回伊之請求。惟前開認定多有偏
    頗，與經驗法則有違，錯誤適用舉證責任分配之規定，況再
    審被告縱有占有連鎖關係，伊仍得依所有物之物上請求權請
    求再審被告返還系爭房屋，其適用法規顯有錯誤。爰依同法
    第 496 條第 1 項第 1 款規定對之提起再審之訴，聲明求
    為判決：（一）原確定判決廢棄。（二）再審被告於前審之
    上訴駁回。（三）再審及前審訴訟費用均由再審被告負擔。
三、再審被告則以：原確定判決係斟酌全辯論意旨及調查證據結
    果，依自由心證認定事實、適用法律，論斷高清火基於互易
    之合意，有權占用系爭房屋，伊向高清火承租系爭房屋，基
    於占有連鎖法理，即有占有系爭房屋之正當權源，再審原告
    請求伊返還系爭房屋，自屬無據，並無適用法規顯有錯誤之
    再審事由等語，資為抗辯，並求為判決再審之訴駁回。
四、再審原告主張原確定判決有如前所述民事訴訟法第 496 條
    第 1 項第 1 款之再審事由，惟為再審被告所否認。經查：
（一）按民事訴訟法第 496 條第 1 項第 1 款所謂適用法規顯
      有錯誤，係指確定判決所適用之法規顯然不合於法律規定
      ，或與司法院現尚有效或大法官會議之解釋顯然違反，及
      確定判決消極的不適用法規，顯然影響裁判者而言（司法
      院大法官會議釋字第 177 號解釋、最高法院 60 年台再
      字第 170 號判決意旨參照）。又所謂適用法規顯有錯誤
      ，不包括漏未斟酌證據、認定事實錯誤、取捨證據失當、
      判決不備理由、學說上諸說併存致發生法律見解歧異等情
      形在內（最高法院 57 年台上字第 1091 號、63 年台上
      字第 880 號、90 年台再字第 27 號判決意旨參照）。再
      解釋意思表示，屬事實審法院之職權，事實審法院解釋意
      思表示，縱有不當，亦不生適用法規顯有錯誤問題（最高
      法院 64 年台再字第 140 號判決意旨參照）。再審原告
      雖主張：原確定判決認定伊就系爭房屋及其坐落基地與高
      清火等有互易合意，與經驗法則有違，錯誤適用舉證責任
      分配規定云云。惟查，原確定判決認定再審原告就系爭房
      屋及其坐落基地，與其父高清火、其兄高祥育有互易合意
      等情，已詳述其認定之依據，有該判決之記載可稽（見原
      確定判決第 3 至 6 頁）。再審原告此部分之主張，僅係
      就前程序事實審法院認定事實、取捨證據之職權行使加以
      指摘，依上說明，尚與適用法規顯有錯誤之要件有間。
（二）次按占有連鎖，為多次連續的有權源占有，倘物之占有人
      與移轉占有之中間人，暨中間人與所有人間，均有基於一
      定債之關係合法取得之占有權源，且中間人移轉占有予占
      有人不違反其與前手間債之關係內容者，即成立占有連鎖
      ，物之占有人基於該占有連鎖，對於物之所有人即有占有
      之正當權源（最高法院 101 年度台上字第 224 號、104
      年度台上字第 40 號、110 年度台上字第 606 號判決意
      旨參照）。查再審原告之父高清火係因與再審原告胞兄高
      祥育及再審原告間之互易契約而合法占有系爭房屋，再審
      被告則係向高清火承租系爭房屋，而由高清火將系爭房屋
      之占有移轉予再審被告，為原確定判決本其取捨證據之職
      權行使所認定之事實。則原確定判決基於占有連鎖之法理
      ，認再審被告有占有系爭房屋之正當權源，依上說明，自
      無適用法規顯有錯誤之情。
五、綜上，原確定判決並無民事訴訟法第 496 條第 1 項第 1款
    適用法規顯有錯誤之情形，再審原告據此提起本件再審之訴
    ，為無理由，應予駁回。
六、本件事證已臻明確，兩造其餘攻擊防禦方法及舉證，對判決
    結果不生影響，爰不一一詳為論列，附此敘明。
七、據上論結，本件再審之訴為無理由，依民事訴訟法第 78 條
    ，判決如主文。
中　　華　　民　　國　　111 　年　　11　　月　　2 　　日
                  民事第一庭    審判長法　官  王金龍

                                      法　官  孫玉文

                                      法　官  曾鴻文
上為正本係照原本作成。
不得上訴。　　　　　　　　　　　　　　　　　　　
中　　華　　民　　國　　111 　年　　11　　月　　2 　　日

                                      書記官  汪姿秀